【裁判字號】    90,台上,6836
【裁判日期】    901108
【裁判案由】    違反槍砲彈藥刀械管制條例
【裁判全文】
最高法院刑事判決                                九十年度台上字第六八三六號
    上  訴  人  甲○○
右上訴人因違反槍砲彈藥刀械管制條例案件，不服台灣高等法院高雄分院中華民國九
十年七月三十一日第二審更審判決（九十年度上重更(一)字第一號，起訴案號：台灣高
雄地方法院檢察署八十九年度偵字第三四三七號），提起上訴，本院判決如左：
    主  文
原判決關於罪刑部分撤銷。
甲○○未經許可，販賣衝鋒槍，處無期徒刑，併科罰金新台幣伍佰萬元，罰金如易服
勞役，以罰金總額與陸個月之日數比例折算，褫奪公權終身。
附表一至九所列之物，除子彈試射貳拾柒顆外均沒收。
    理  由
本件原判決認定上訴人甲○○為設籍屏東縣恆春鎮後壁湖漁港之恆漁六號漁船船東，
於民國八十八年十二月間，意圖牟取不法利益，自行策劃並籌款走私槍彈進口販賣，
乃僱請不知情之船長陳水道駕駛恆漁六號，及不知情之船長江來福駕駛恆漁八號（船
東為不知情之上訴人外甥莊逸成），先後於同月二十四日上午八時三十分及十時三十
分，自上開漁港出海直赴菲律賓蘇比克港。上訴人另於同日上午十一時自高雄機場搭
機至菲律賓馬尼拉後，未獲許可，而向一自稱「彼得」之不詳姓名菲籍華僑，以相當
新台幣四十六萬元之總價，購入如附表所列之八支制式槍枝及子彈等管制進口物品，
嗣於八十九年一月二十五日下午三時許，伺機自行將上述槍彈，攜入恆漁八號漁船之
引擎室機艙底部藏匿，再令陳水道、江來福各駕上開二船於八十九年一月二十七日離
菲返航，並於同年一月三十日上午九時五十分、十二時二十五分，先後抵達後壁湖漁
港報關泊靠，順利將上開非法持有之管制進口物品私運入境。上訴人聞悉後，於同日
下午五時搭機返回高雄機場，復於同年二月一日上午十一時許，自恆漁八號漁船內取
出上開槍彈，攜回高雄縣大寮鄉○○街九十六巷十五號住處藏匿。嗣於同年二月二日
下午二時許，為警在該住處查獲，並扣得上述槍彈（惟漏未扣得附表編號二之以色列
製迷你烏茲衝鋒槍、及九○子彈三十顆、中空彈二十三顆、彈匣四個），同年二月三
日中午十二時二十分許，上訴人為免累及住於前述住處，不知情之父親潘萬金，乃向
警方供出前述漏未扣押之烏茲衝鋒槍藏匿處，警方旋即帶同上訴人至前述住處搜索，
並扣得前述之烏茲衝鋒槍一支、九○子彈三十顆、中空彈二十三顆及彈匣四個（扣案
物品，詳如附表所示）等情。係以上開事實，業據上訴人於警局、偵查、第一審及原
審供承不諱。而扣案之槍枝及子彈，係警方至上訴人位於高雄縣大寮鄉○○街九十六
巷十五號住處搜獲，有搜索票一紙、搜索扣押證明筆錄二份在卷足憑，並有如附表所
載之槍枝及子彈扣案可資佐證。上揭槍枝及子彈，經送內政部警政署刑事警察局鑑定
結果，認定「一、送鑑Ｍ十六步槍一支（槍枝管制編號0000000000），認
係菲律賓ＣＯＬＴ廠Ｍ十六Ａ１型口徑五點五六ＭＭ自動步槍，原槍號為ＲＰ一七九
三七五，機械性能良好，可擊發子彈，認具殺傷力。二、送鑑烏茲衝鋒槍一支（槍枝
管制編號0000000000），認係以色列ＩＭＩ廠Ｍｉｎｉ  ＵＺＩ型口徑九
ＭＭ衝鋒槍，原槍號為○八一六二，機械性能良好，可擊發子彈，認具殺傷力。三、
送鑑烏茲衝鋒槍一支（槍枝管制編號0000000000），認係美國ＩＮＧＲＡ
Ｍ廠ＭＯＤＥ－一一口徑九ＭＭ衝鋒槍，送鑑時槍號已遭磨滅，經以電解腐蝕法重現
結果，因磨滅過深致無法重現，機械性能良好，可擊發子彈，認具殺傷力。四、送鑑
貝瑞塔衝鋒槍一支（槍枝管制編號0000000000），認係義大利ＢＥＲＥ－
ＴＴＡ廠九三Ｒ型口徑九ＭＭ自動手槍（可三連發），原槍號為Ｃ八六五七○Ｚ，機
械性能良好，可擊發子彈，認具殺傷力。五、送鑑制式手槍一支（槍枝管制編號00
00000000），認係比利時ＦＮ廠ＢＲＯＷＩＮＧ ＨＩＧＨ ＰＯＷＥＲ型口
徑九ＭＭ半自動手槍，原槍號為二四五ＮＭ二四五二九，機械性能良好，可擊發子彈
，認具殺傷力。六、送鑑制式手槍一支（槍枝管制編號0000000000），認
係巴西ＴＡＵＲＵＳ廠ＰＴ九二ＡＦ型口徑九ＭＭ半自動手槍，原槍號為ＴＲＨ四四
二六九，機械性能良好，可擊發子彈，認具殺傷力。七、送鑑制式手槍二支（槍枝管
制編號分別為0000000000及0000000000），認均係巴西ＴＡＵ
ＲＵＳ廠ＰＴ一一一型口徑九ＭＭ半自動手槍，原槍號分別為ＴＳＩ一六七五六及Ｔ
ＳＩ一六七五七，機械性能良好，可擊發子彈，認均具殺傷力。八、送鑑步槍子彈一
百三十七顆（試射三顆），認均係制式口徑五點五六ＭＭ步槍彈，認均具殺傷力。九
、送鑑九○子彈一百四十顆（試射二十二顆），認均係制式口徑九ＭＭ半自動手槍彈
，認均具殺傷力。十、送鑑中空彈四十六顆（試射二顆），認均係制式口徑九ＭＭ半
自動手槍中空彈，認均具殺傷力」等情，有該局八十九年二月十五日刑鑑字第一六四
三三號鑑驗通知書附卷可考。扣案之槍枝及子彈，均屬槍砲彈藥刀械管制條例所管制
之槍、彈無疑。再查前開恆漁六號及八號漁船，船長分別為陳水道、江來福、八號漁
船之船東為莊逸成，該二艘漁船之出入港日期，停靠港等項，分據證人陳水道、江來
福、莊逸成於一審證述無訛，並有該二艘漁船進出港申請書、船籍卡各二紙在卷足按
。此外，並有上訴人之入出境資料、照片十四張等附卷可稽。為其所憑證據及認定之
理由。而以上訴人所辯扣案槍彈係郭文聖於八十五年間所寄放，伊因怕拖累郭文聖，
警察黃懷生又說不照他們講的寫，他要將伊家人也拖下去，伊怕對家人不利，始承認
是走私進口云云，不足採信。證人林勝忠、陳金隆所證於八十八年十月底，曾在上訴
人住處目睹長槍三、四支及短槍三、四支云云，與前開事證不符，亦非可採。已依據
卷內資料詳予指駁、說明。上訴人籌款走私槍、彈入境，雖尚未賣出，但其甘冒被查
獲擔負刑責之險，足認有販賣牟利之犯意甚明。上訴人走私入境之槍、彈，均為槍砲
彈藥刀械管制條例第四條第一項第一款及第二款之槍砲及子彈，又槍、彈（包括零件
、附件）亦係懲治走私條例公告管制物品項目及其數額甲項第一款之管制進出口物品
。而未經許可販賣槍彈罪，祇須未經許可以販賣為目的，購入槍彈或賣出槍彈，有一
於此，其犯罪即屬完成。核上訴人所為，係犯懲治走私條例第二條第一項之私運管制
物品進口罪、槍砲彈藥刀械管制條例第七條第一項之未經許可販賣及運輸衝鋒槍、自
動步槍、手槍及同條例第十二條第一項之未經許可販賣、運輸子彈罪。被告所犯走私
及運輸部分，係利用不知情之第三人即恆漁八號船長江來福等人，為其私運槍彈，是
上訴人就此部分犯罪為間接正犯。公訴意旨以上訴人與走私槍彈集團之同夥間，有犯
意聯絡行為分擔，皆為共同正犯，尚有未合。上訴人同時運輸衝鋒槍、自動步槍、手
槍及子彈，為一個運輸之行為，而觸犯構成要件不相同之罪名，應依刑法第五十五條
想像競合犯之規定，從一重之運輸衝鋒槍罪處斷。又上訴人同時購入衝鋒槍、自動步
槍、手槍及子彈，為一個販賣之行為而觸犯構成要件不相同之罪名，應依刑法第五十
五條想像競合犯之規定，從一重之販賣衝鋒槍罪處斷。另上訴人持有槍彈之低度行為
應為高度之運輸及販賣行為所吸收，不另論罪。上訴人所犯私運管制物品罪及未經許
可運輸衝鋒槍、自動步槍、手槍及子彈罪間，亦係一行為，而觸犯構成要件不相同之
罪名，應依刑法第五十五條想像競合犯之規定，從一重之運輸衝鋒槍罪處斷。而上訴
人運輸衝鋒槍之目的係在將其販賣，是所犯運輸衝鋒槍及販賣衝鋒槍罪間，有方法目
的之牽連關係，應從情節較重之販賣衝鋒槍罪處斷。公訴意旨起訴法條雖漏未引用懲
治走私條例第二條第一項私運管制物品罪之法條，然此部分事實於起訴書犯罪事實中
載明，應認已經起訴，自得一併審理。又槍砲彈藥刀械管制條例第十八條第一項係規
定自首之情形，並依其是否已將槍砲、彈藥、刀械移轉他人持有，而分別規定：未經
移轉持有者，應報繳其持有之全部槍砲、彈藥、刀械；已移轉持有者，應據實供述全
部槍砲、彈藥、刀械之來源或去向，並因而查獲，始能減免其刑。第四項係規定自白
之情形，必須於偵查或審判中自白，並供述全部槍砲、彈藥、刀械之來源及去向，因
而查獲或因而防止重大危害治安事件之發生者，始能減免其刑。第四項既謂「並」供
述全部槍砲、彈藥、刀械之「來源」及「去向」，自係指已將槍砲、彈藥、刀械移轉
與他人持有之情形而言，不包括仍為自己持有之情形在內，此觀同條第一項後段係指
已移轉他人持有之情形始有「去向」可言自明。上揭槍彈迄查獲為止一直在上訴人持
有掌控中，自無槍彈流向其他第三者去向之問題，當與槍砲彈藥刀械管制條例第十八
條第四項之要件不合，不得依該條項減輕或免除其刑。原審因而撤銷第一審科刑判決
，並審酌上訴人為圖私利，走私槍彈，數量非少，又有火力強大附瞄準器Ｍ十六自動
步槍及衝鋒槍，一旦流入市面，將對社會治安，民眾生命財產安全戕害甚鉅，其惡性
重大，及其供出未經查獲之槍彈，犯罪後坦承犯行於前，又飾詞卸責於後之態度等一
切情狀，量處無期徒刑，併科罰金新台幣五百萬元，及諭知罰金如易服勞役之折算標
準，褫奪公權終身。扣案如附表所示之槍枝及子彈（未試射部分）係違禁物，依法宣
告沒收。另擦槍工具一組，尚難認係供上訴人犯罪所用之物，不予宣告沒收。又試射
耗用之子彈已滅失，自無庸宣告沒收。原非無見，上訴意旨仍執陳詞謂扣案之槍彈究
為上訴人走私進口，抑係友人寄放，尚有疑義。本件查獲之衝鋒槍既係由上訴人於警
員未發覺前主動告知而查獲，則從其情節較重之販賣衝鋒槍處斷，應依上訴人主張按
槍砲彈藥刀械管制條例第十八條第四項減輕其刑，又原審未審酌上揭火力強大之長槍
三支係上訴人主動供出，竟量處無期徒刑，適用法律，亦有違誤云云，漫指原判決違
法，亦非足取。惟查原判決於理由謂如附表十所示擦槍工具一組，尚難認係供上訴人
犯罪所用之物，不予宣告沒收，於主文復為沒收之諭知，有理由矛盾之違法，就此而
言，應認上訴人之上訴為有理由，原判決無可維持，顧此等違誤，尚不影響於事實之
確定，可據以為裁判，應由本院將原判決關於罪刑部分撤銷，自為判決，仍處以與原
判決相同之刑，期臻適法。
據上論結，應依刑事訴訟法第三百九十七條、第三百九十八條第一款，槍砲彈藥刀械
管制條例第七條第一項、第十二條第一項、懲治走私條例第二條第一項、第十一條、
刑法第十一條前段、第五十五條、第四十二條第三項、第三十七條第一項、第三十八
條第一項第一款、罰金罰鍰提高標準條例第二條、現行法規所定貨幣單位折算新台幣
條例第二條，判決如主文。
中      華      民      國     九十     年     十一     月      八      日
                              最高法院刑事第三庭
                                  審判長法官  陳  錫  奎
                                        法官  洪  清  江
                                        法官  李  伯  道
                                        法官  呂  丹  玉
                                        法官  陳  世  雄
      右正本證明與原本無異
                                              書  記  官
中      華      民      國     九十     年     十一     月     十四     日
                                                                  Ｍ
附表：
┌──┬─────────┬────────────┬─────┬───┐
│編號│ 槍  彈  名  稱   │  鑑 定 後 管 制 編 號  │ 數   量  │      │
├──┼─────────┼────────────┼─────┼───┤
│一  │ 菲律賓製附瞄準器 │  0000000000  │ 一支     │      │
│    │ Ｍ十六自動步槍（ │                        │          │      │
│    │ 含彈匣三個）     │                        │          │      │
├──┼─────────┼────────────┼─────┼───┤
│二  │ 以色列製九○迷你 │  0000000000  │ 一支     │      │
│    │ 烏茲衝鋒槍（含彈 │                        │          │      │
│    │ 匣四個）         │                        │          │      │
├──┼─────────┼────────────┼─────┼───┤
│三  │ 美國製九○衝鋒槍 │  0000000000  │ 一支     │      │
│    │ （含彈匣二個）   │                        │          │      │
└──┴─────────┴────────────┴─────┴───┘
┌──┬─────────┬────────────┬─────┬───┐
│四  │ 義大利製九○貝瑞 │                        │          │      │
│    │ 塔自動手槍（含彈 │  0000000000  │ 一支     │      │
│    │ 匣二個）         │                        │          │      │
├──┼─────────┼────────────┼─────┼───┤
│五  │ 比利時製九○半自 │                        │          │      │
│    │ 動手槍（含彈匣二 │  0000000000  │ 一支     │      │
│    │ 個）             │                        │          │      │
├──┼─────────┼────────────┼─────┼───┤
│六  │ 巴西製九○半自動 │                        │          │      │
│    │ 手槍（含彈匣八個 │  0000000000  │ 三支     │      │
│    │ ）               │  0000000000  │          │      │
│    │                  │  0000000000  │          │      │
└──┴─────────┴────────────┴─────┴───┘
┌──┬─────────┬────────────┬─────┬───┐
│七  │ 步槍子彈         │                        │  一三七顆│      │
│    │                  │                        │（經試射三│      │
│    │                  │                        │ 顆）     │      │
├──┼─────────┼────────────┼─────┼───┤
│八  │ 九○子彈         │                        │  一四○顆│      │
│    │                  │                        │（經試射二│      │
│    │                  │                        │ 十二顆） │      │
├──┼─────────┼────────────┼─────┼───┤
│九  │ 九○中空彈       │                        │  四十六顆│      │
│    │                  │                        │（經試射二│      │
│    │                  │                        │ 顆）     │      │
├──┼─────────┼────────────┼─────┼───┤
│十  │ 擦槍工具         │                        │ 一組     │      │
│    │                  │                        │          │      │


司法院資訊處製作；財團法人民間司法改革基金會備份。
